【裁判字號】    95,台上,1762
【裁判日期】    950407
【裁判案由】    違反槍砲彈藥刀械管制條例
【裁判全文】
最高法院刑事判決            九十五年度台上字第一七六二號
    上  訴  人  甲○○
                        （另案在台灣台北監獄台北分監執行
                        中）
                乙○○
上列上訴人等因違反槍砲彈藥刀械管制條例案件，不服台灣高等
法院中華民國九十四年十月十三日第二審判決（九十四年度上訴
字第一八八七號，起訴案號：台灣板橋地方法院檢察署九十三年
度偵字第一九八九八號），提起上訴，本院判決如下：
    主  文
上訴駁回。
    理  由
按刑事訴訟法第三百七十七條規定，上訴於第三審法院，非以判
決違背法令為理由，不得為之。是提起第三審上訴，應以原判決
違背法令為理由，係屬法定要件。如果上訴理由狀並未依據卷內
訴訟資料，具體指摘原判決不適用何種法則或如何適用不當，或
所指摘原判決違背法令情事，顯與法律規定得為第三審上訴理由
之違法情形，不相適合時，均應認其上訴為違背法律上之程式，
予以駁回。本件原判決撤銷第一審之科刑判決，改判論上訴人甲
○○、乙○○以共同未經許可，製造可發射子彈具有殺傷力之改
造手槍罪，甲○○（累犯）處有期徒刑捌年，併科罰金新台幣（
下同）肆拾萬元；乙○○處有期徒刑伍年陸月，併科罰金捌萬元
，並均諭知罰金如易服勞役之折算標準，及扣案如原判決附表壹
、貳、參所列之物均沒收。係依憑上訴人甲○○於警詢及第一審
偵審中之自白（坦承其自民國九十三年十二月初起開始改造手槍
，買回零件後，向乙○○借用鴻駒實業有限公司〈下稱鴻駒公司
〉工廠內機具工作，有說要補貼乙○○二萬元，其用砂輪機截長
短，並且拋光，鑽床是在槍管口徑不夠大時鑽大一點，乙○○有
看到其用鑽床鑽槍管，問是否在改槍，其說是，且有找「小郭」
＜指少年郭００，年籍詳卷＞打電話給乙○○，請乙○○幫其磨
掉槍管多餘部分等情不諱），及上訴人乙○○於警詢時之部分自
白（供認警方在其平日使用之工廠辦公桌抽屜內查扣改造貝瑞塔
手槍、八釐米手槍、槍管、彈匣等物，小李＜指甲○○＞於被查
獲前二星期向其借砂輪機、鑽床，言明每個月補貼其一、二萬元
，小李每天晚上約六、七點會到其工廠改造槍械，其有時會在場
，曾親眼看見小李在改造槍械；「小郭」曾於九十三年十二月八
日代小李傳話，叫其把槍管多餘的鐵磨掉，其知道小李有在改造
槍械等情甚詳），參酌證人即參與搜索之台北縣政府警察局小隊
長廖武郎、刑事警察局偵查員劉澤洋之證言、卷附之搜索扣押筆
錄、自願受搜索同意書、扣押物品目錄表、代保管單、現場及扣
案物照片、台灣板橋地方法院檢察署通訊監察書影本、電話附表
及偵查報告、門號0000000000、000000000
0使用電話通話譯文表（內容顯示甲○○於九十三年十二月八日
透過「小郭」多次以電話向乙○○催促趕製黑的槍管零件，乙○
○則在電話中明確表示會盡快在當日晚上前將該槍管趕製完畢等
情）、內政部警政署刑事警察局九十四年一月七日刑鑑字第０九
三０二六０六三七號槍彈鑑定書、暨扣案如原判決附表壹、貳、
參所示之手槍、槍管、彈匣、組成零件、固定架、表尺、彈簧、
改造工具、行動電話、鑽床、砂輪機等證據資料，而為論斷，已
敘述其所憑之證據及得心證之理由。而以上訴人等否認犯行所持
之辯解，為飾卸之詞，不足採取，亦已依憑卷證資料，在理由內
詳加指駁。從形式上觀察，原判決並無違背法令之情形存在。甲
○○上訴意旨略稱：證人劉澤洋、劉武郎曾分別證述：「他（指
甲○○）好像有提過要去苗栗買槍」、「我們有請他站在機器前
面操作，他就沒辦法操作」等語，可見其自白與事實不符；倘將
扣案槍枝與九十三年九月間另案查扣之槍枝送請鑑定材質是否同
一，應可釐清其是否曾改造槍枝，原審未送鑑定，有調查職責未
盡之違法；又原判決以扣案槍枝與前述另案查扣之槍枝，二者之
型號、款式均有不同，認其辯解不可採，但原判決附表參編號二
之改造手槍屬同一型式，原判決未予論列，難謂適法；此外，原
判決附表貳編號四、五、六所示之鑽床、砂輪機等物，屬鴻駒公
司所有，原判決併予宣告沒收，有適用法則不當之違法等語。乙
○○上訴意旨除與甲○○相同者外，另略稱：其雖將工廠內之機
具借給甲○○，但最初並不曉得甲○○在磨光、拋光槍枝，直到
九十三年十二月十六日看到李思轍持整把槍枝，才知道實情，當
時其立即叫甲○○離開，其與甲○○並無犯意聯絡，亦未參與實
施製造槍枝行為，原判決論以共同正犯，有適用法則不當之違法
。又其聲請傳訊李至林以證明上情，原審僅因李至林傳喚未到，
即不予調查，同有違誤云云。惟甲○○於警詢及第一審偵審中坦
承其確有向乙○○借用工廠內機具改造手槍，曾找「小郭」打電
話請乙○○幫其磨掉槍管多餘部分，並將改造手槍之流程、方法
為具體明確之陳述，而乙○○亦供認甲○○向其借用工廠內機具
改造槍械，言明每個月補貼一、二萬元，其親眼看見甲○○改造
槍械，及「小郭」曾於九十三年十二月八日代甲○○傳話，叫其
把槍管多餘的鐵磨掉，二人所供情節大致相符，前揭通話內容亦
顯示「小郭」曾以電話向乙○○催促趕製黑的槍管零件，乙○○
在電話中明確表示會盡快在當日晚上前將該槍管趕製完畢等情，
復有已完成改造具殺傷力之槍枝及製造槍枝所用之工具、材料、
組成零件扣案可稽，事證明確，原審綜合全部證據資料，認定甲
○○有製造槍枝犯行，乙○○已參與製造槍枝之犯罪構成要件行
為，二人互有犯意聯絡及行為分擔，應論以共同正犯，已詳敘其
得心證之理由，所為之論斷，核與證據法則並無違背。而甲○○
是否向警察提過要去苗栗買槍，是否依警察之吩咐動手操作鴻駒
公司工廠內之鑽床（廖武郎另謂：砂輪機一般人都會使用等語－
見原審卷第一二四頁），均不能據以認定其自白與事實不符，亦
即對原判決所為之論斷並無影響。又甲○○係九十三年九月間因
持有改造手槍等物為警查獲之後，始另行起意，自同年十二月六
日起為本件製造手槍行為，二者並無裁判上一罪或實質上一罪關
係，且本件已改造完成之槍枝與九十三年九月間另案查扣之槍枝
，型號、款式並不相同，原判決已敘述甚詳，至槍枝之材質是否
相同，客觀上非屬法院認定事實及適用法律基礎之證據，原審未
送請鑑定，不能指為違法。另原判決附表參編號二所示之手槍，
經鑑定係玩具槍滑套及槍身等零件，尚未經改造，是否屬同一型
號、款式，並不足以動搖原判決之論斷基礎，原判決未予說明，
與判決理由不備之情形並不相當。再警方所製作之代保管單上記
載扣案機具由「負責人」乙○○代為保管，並未記載扣案機具係
何人所有，法院亦不受其拘束，而乙○○於警詢時坦承扣案之鑽
床、砂輪機等物為其所有（見偵查卷第二十八頁），原判決據以
認定上開機具屬乙○○所有，依刑法第三十八條第一項第二款予
以宣告沒收，自無適用法則不當之可言。又當事人、辯護人聲請
調查之證據，如不能調查或與待證事實無重要關係者，法院得以
裁定駁回之，刑事訴訟法第一百六十三條之二定有明文。乙○○
固於原審聲請傳喚證人李至林，以證明其看見甲○○拿一支槍管
，當時有叫甲○○離開等情，惟該證人經原審傳拘無著，復不影
響本案犯罪事實之認定，原判決已加以敘明（原判決第十七頁）
，上訴人甲○○、乙○○仍執陳詞，對原審採證認事之職權行使
及原判決已詳為說明之事項，憑持己見任意指摘，並為單純事實
上之爭辯，難認係合法之第三審上訴理由；其餘上訴意旨，經核
係對不影響原判決本旨之枝節問題，所為之任意指摘，難認已符
合首揭法定之第三審上訴要件。其上訴違背法律上之程式，應予
駁回。
據上論結，應依刑事訴訟法第三百九十五條前段，判決如主文。
中    華    民    國  九十五  年    四    月    七    日
                      最高法院刑事第六庭
                          審判長法官  林  增  福
                                法官  邵  燕  玲
                                法官  張  清  埤
                                法官  陳  世  雄
                                法官  陳  朱  貴
      本件正本證明與原本無異
                                      書  記  官
中    華    民    國  九十五  年    四    月    十    日
                                                      ｖ


司法院資訊處製作；財團法人民間司法改革基金會備份。
